【裁判字號】    89,易,13
【裁判日期】    890509
【裁判案由】    竊盜
【裁判全文】
臺灣宜蘭地方法院刑事判決                            八十九年度易字第一三號
    公  訴  人  臺灣宜蘭地方法院檢察署檢察官
    被      告  甲○○
右列被告因竊盜案件，經檢察官提起公訴（八十八年度偵字第三Ｏ六四號），本院判
決如左：
    主  文
甲○○無罪。
    理  由
一、公訴意旨略以：被告甲○○意圖為自己不法之所有，於八十八年三月十九日凌晨
    一時許，在宜蘭縣羅東鎮○○路，竊取乙○○所有之車號ＲＤＵ－Ｏ三五號輕機
    車，得手後據為己有；嗣於八十八年八月四日下午十二時三十分許，為警在宜蘭
    縣大同鄉寒溪村寒溪巷二號住處前查獲上開機車，因認被告涉有刑法第三百二十
    一條第一項之竊盜罪嫌等語。
二、按犯罪事實應依證據認定之，無證據不得推定其犯罪事實。又不能證明被告犯罪
    者，應諭知無罪之判決，刑事訴訟法第一百五十四條、第三百零一條第一項分別
    定有明文。另按事實之認定，應憑證據，如未能發現相當證據，或證據不足以證
    明，自不能以推測或擬制之方法，為裁判基礎，最高法院著有四十年台上字第八
    六號判例可稽。公訴意旨認被告涉犯竊盜罪嫌，無非以被害人乙○○之母丙○○
    ○指述、贓物認領保管單、車輛竊盜、車牌失竊資料個別查詢表－查詢車輛認可
    資料，並認被告完全不認識三名年輕人，當無可能僅因天雨即主動將車牽放門前
    。且查獲本案之員警吳明利供稱：伊研判該車在該處已停放四、五天，且車燈已
    破，該處又很少年輕人即使車子拋錨要寄放當係放在路邊，所以認被告所辯不足
    採等語為論據。
三、訊據被告甲○○堅詞否認涉有竊盜犯行，辯稱：上開機車係八十八年八月一日下
    午三時許，有三名不認識之年輕人將機車牽到伊家前面，並稱要暫時寄放在路邊
    ，隔天會騎回去，因怕妨礙交通才牽到屋簷下等語。經查：
  (1)本件被害人乙○○係八十八年三月十八日，將上開機車停放在宜蘭縣羅東鎮○○
    路六十號樓下而失竊等情，業據證人乙○○證述在卷，然證人乙○○並未親見上
    開機車係何人竊取，而由機車失竊資料及贓物認領保管收據亦無從遽認被告有竊
    盜犯行。又持有贓物，於吾人一般社會生活經驗上，可能之原因不止一端，故無
    從以行為人單純持有贓物之事實忖度該行為人取得贓物之來源；縱行為人係以竊
    盜、搶奪、詐欺、拾得遺失物或故買、收受贓物等犯罪手段取得該贓物，所涉犯
    罪構成要件亦各不相同，於訴訟上當不能因行為人對其持有之贓物來源交待不清
    或無法於訴訟上確實舉證證明其係如何取得該贓物，而得任意推定行為人之罪行
    。是單以被告持有失竊物品之事實，尚不能證明該被害人失竊之機車係被告所竊
    得。
  (2)至被告所辯係三名不認識之年輕人所寄放，雖無法於偵審中提出其真實姓名、地
    址等年籍資料以供調查，然被告辯解無法證明之消極事實，實不能積極證明被告
    有本件竊盜犯行。況衡諸常情，因陌生路人機車拋錨而允諾暫寄住家門前，亦非
    完全不合於日常生活之經驗法則，而不足採信。
  (3)末按證人之證言係就所觀察之事實，本正確之記憶，報告於他人，至證人陳述其
    判斷意見部分，即非屬於法院所得採擇之證言，法院應就證人所陳述之事實，本
    證據法則判斷之。經查，證人即查獲本案之警員吳明利雖於偵查中供稱：「本件
    是因為發現停在被告住處屋簷下的機車是失竊機車，故請被告出來說明，被告雖
    稱該機車是三天前有三名年輕人因為拋錨而將停在小路上的，後來是他怕機車被
    雨淋濕，才牽回住處門口....車燈已經破了」一節，係就其查獲事實所為之陳述
    ，然此仍無足認定該機車係為被告所竊取。又伊另證稱：「....依研判該機車停
    在該處約有四、五天，....該處又很少有年輕人會過去，即使車子拋錨要寄放，
    也會停在路邊，不會將車擺在屋簷下，所以認被告所辯不足採。」等語，此部分
    之陳述僅屬於證人自我判斷之意見，揆之上述說明，自不得以此為被告有罪之認
    定。公訴人以上開證言而認被告所辯不足採信，遽以認定其竊盜犯行，實有未洽
    。
四、綜上所述，公訴人憑以認定被告涉犯竊盜罪嫌之證據，均未能積極證明被告確係
    竊取本件機車之行為人，自難單以被告之辯解無從查證，即於缺乏積極證據之情
    況下，遽令其負本件竊盜罪責。此外，復查無其他積極證據足資證明被告有公訴
    人所指之竊盜犯行，不能證明被告犯竊盜罪，依照前開說明，自應為被告無罪之
    諭知。
據上論斷，應依刑事訴訟法第三百零一條第一項前段判決如主文。
本案經檢察官吳慧蘭到庭執行職務
中      華      民      國     八十九      年     五      月    九      日
                                  臺灣宜蘭地方法院刑事第二庭
                                      審判長法  官  黃  永  勝
                                            法  官  林  俊  廷
                                            法  官  郭  淑  珍
右正本證明與原本無異。
如不服本判決，應於判決送達後十日內向本院提出上訴狀。（應附繕本）
                                            書記官  陳  淑  宜
中      華      民      國     八十九      年     五      月    十      日


司法院資訊處製作；財團法人民間司法改革基金會備份。
